【裁判字號】    98,訴,321
【裁判日期】    980609
【裁判案由】    偽證
【裁判全文】
臺灣彰化地方法院刑事判決  98年度訴字第321號
公  訴  人  臺灣彰化地方法院檢察署檢察官
被      告  甲○○
                    （現另案於臺灣彰化看守所執行中）
上列被告因偽證案件，經檢察官提起公訴（97年度偵字第8624號
），於本院準備程序中，被告就被訴事實為有罪之陳述，經合議
庭裁定改行簡式審判程序，本院判決如下：
    主  文
甲○○證人，於執行審判職務之本院審判時，於案情有重要關係
之事項，供前具結，而為虛偽陳述，累犯，處有期徒刑拾月，減
為有期徒刑伍月。
    事  實
一、甲○○於民國92年間，因竊盜、施用毒品、詐欺案件，經本
    院92年易字第860號判處有期徒刑6月確定；本院92年度訴字
    第1380號判處有期徒刑9月、4月確定；台灣士林地方法院93
    年度簡字第99號判處有期徒刑4月確定，前三案合併定應執
    行有期徒刑1年8月確定，其經入監執行，並於94年7月20日
    執行完畢。於95年4月30日上午10時45分，出借其所有門號
    00000 00000號行動電話予乙○○（本院已另行判決在案）
    撥打龔建彰（被訴販賣毒品案件，本院以95年度訴字第1082
    號判處無期徒刑，被告龔建彰及彰化地檢署檢察官提起上訴
    後，復經台灣高等法院臺中分院以96年度上重訴字第32號判
    處無期徒刑，被告龔建彰再上訴後，終經最高法院以96年度
    台上字第6642號駁回被告龔建彰上訴確定）使用之門號
    000000 0000號之行動電話，向龔建彰表示欲購買第二級毒
    品甲基安分他命乙節，雙方約妥碰面之時間、地點後，龔建
    彰依約於95年4月30日20時25分許，攜帶上開毒品至台中市
    ○○路346 號之處前，出示給陳維貞、甲○○檢視，因乙○
    ○不滿意上開毒品之品質，而未與龔建彰完成交易；復於95
    年5月16日20時許，陳維貞以其使用門號0000000000號行動
    電話撥打龔建彰使用之上開門號之行動電話，與龔建彰洽妥
    欲購買第一級毒品海洛因及第二級毒品甲基安非他命之數量
    及交易之時、地後，陳維貞再邀甲○○一同前往，並由甲○
    ○駕車搭載陳維貞至上址處前等後，龔建彰於同日22時30分
    許，甫駕駛不知情之郭秋萍所有車牌號碼8918-LQ號自用小
    客車抵達上址前，將以塑膠袋包裝之第一級毒品海洛因各一
    包裝到鐵盒、香菸盒內，放置在上開郭秋萍之自小客車上，
    陳維貞、甲○○見狀，即進入8918-LQ號自用小客車內，著
    手與龔建彰為毒品交易，未久，為跟監查緝之警員當場查獲
    。甲○○於95年5月17日16時52分許，在彰化地檢署檢察官
    95年度偵字第4726號龔建彰涉嫌違反毒品危害防制條例案件
    偵查時，以證人身分具結證述：龔建彰係經由伊介紹購買毒
    品認識的，伊於95年5月16日20時許，以其使用門號
    000000000號行動電話與乙○○使用門號0000000000號行動
    電話聯繫買毒品之事，乙○○說與龔建彰聯絡好毒品交易之
    情，一個、二個是指安非他命之數量，查獲現場的海洛因是
    龔建彰帶來給伊看的，伊之前有向龔建彰購買毒品，伊與乙
    ○○於95 年4月30日在查獲地點向龔建彰購買第2級毒品安
    非他命一兩約八萬元，查獲現場及扣案毒品如照片所示等語
    。惟本院於96年3月8日14時10分審理本院95年度訴字第1082
    號龔建彰被訴販賣毒品案件時，甲○○以證人身分具結後，
    竟基於偽證之犯意，就龔建彰所涉販賣海洛因及安非他命之
    重要事項，虛偽證稱伊不認識龔建彰，伊於95年5月16日10
    時30分許，開車載乙○○去台中找其老闆龔建彰，案發當日
    ，為警在其車上查獲的海洛因、甲基安非他命，不知係何人
    的，查獲當日，伊沒有要向龔建彰購買毒品，也未曾向龔建
    彰購買過毒品，伊於偵訊時沒有說曾以八萬元向龔建彰購買
    甲基安非他命，查獲當日與龔建彰碰面，是乙○○說要買涼
    圓給龔建彰吃，當天沒有看到龔建彰攜帶海洛因、甲基安非
    他命，伊於95年4月30日開車載乙○○至上址，不知乙○○
    要向龔建彰購買毒品，伊於偵訊時，檢察官告訴伊有關乙○
    ○之偵訊內容（通訊譯文「一個」是指一兩甲基安非他命的
    數量，「工作」是指甲基安非他命）才依照這些內容說一次
    ，是檢察官叫伊這樣說云云，而對該案之案情有重要關係事
    項，為不實之證述，有影響該案判決結果之虞。
二、案經臺灣彰化地方法院檢察署檢察官自動檢舉偵查起訴。
    理  由
一、按除被告所犯為死刑、無期徒刑、最輕本刑為3 年以上有期
    徒刑之罪或高等法院管轄第1 審案件者外，於前條第1 項程
    序進行中，被告先就被訴事實為有罪之陳述時，審判長得告
    知被告簡式審判程序之旨，並聽取當事人、代理人、辯護人
    及輔佐人之意見後，裁定進行簡式審判程序；除簡式審判程
    序及簡易程序案件外，第1 審應行合議審判，刑事訴訟法第
    273 條之1 第1 項、第284 條之1 分別定有明文。本件被告
    乙○○所涉係死刑、無期徒刑、最輕本刑為3年以上有期徒
    刑之罪或高等法院管轄第1審案件以外之罪，並於本院行準
    備程序時就被訴事實為有罪之陳述，本院合議庭依前揭規定
    ，經評議結果，裁定改由受命法官獨任行簡式審判程序。
二、查前揭偽證之事實，業據被告甲○○於本院審理時自承不諱
    ，並有臺灣彰化地方法院檢察署95年度偵字第4726號案件之
    訊問筆錄及證人結文各1份（該偵查卷第22、24頁）、本院
    95年度訴字第1082號審判筆錄及證人結文各1份在卷可稽（
    本院刑事卷第98-103頁及第122頁）。據此，足徵被告之自
    白核與事實相符。本件事證明確，被告偽證之犯行，應堪認
    定。
三、按刑法上之偽證罪，不以結果之發生為要件，一有偽證行為
    ，無論當事人是否因而受有利或不利之判決，均不影響其犯
    罪之成立。而該罪所謂於案情有重要關係之事項，則指該事
    項之有無，足以影響於裁判之結果者而言（最高法院71年臺
    上字第8127號判例意旨可資參照）。核被告甲○○所為，係
    犯刑法第168條之偽證罪。爰審酌被告前受如事實欄所示之
    前科紀錄，此有臺灣高等法院被告全國前案紀錄表、臺灣彰
    化地方法院檢察署刑案資料查註紀錄表各一份在卷可稽，其
    受徒刑之執行完畢後，五年以內故意再犯本案有期徒刑以上
    之罪，為累犯，應依刑法第47條第1項規定，加重其刑。其
    後於彰化地檢署95年度偵字第4726號龔建彰涉嫌販賣毒品案
    件，於檢察官偵查時具結後證言上開事實，嗣後竟在本院審
    理95年度訴字第1082號龔建彰被訴販賣毒品案件時，故意就
    案情有重要關係事項為虛偽陳述，使司法機關有因其虛偽證
    詞引致錯誤判斷之虞，或為進一步審理查證而持續浪費可貴
    之司法資源，已足以妨害國家司法之公正性及審判正確性，
    事後於本件偵查時仍執詞狡辯，復逃逸無蹤，經通緝後到案
    ，惟諒其故意入人於罪之偽證情狀相比，惡性雖尚非重大，
    卻於本院審理時始認錯，及參酌被告智識程度、犯罪動機、
    目的、手段及其他一切情狀，量處如主文所示之刑，以資懲
    儆。又中華民國九十六年罪犯減刑條例業於九十六年七月四
    日公布，並於同月十六日施行，依該條例第二條規定，犯罪
    在九十六年四月二十四日以前者，除本條例另有規定外，應
    予以減刑。查本件被告之犯罪時間在96年3月8日，且被告所
    犯刑法第168條之偽證罪，非屬該條例第三條所列不予減刑
    之罪，爰依中華民國九十六年罪犯減刑條例第二條第一項第
    三款、第七條規定，減其宣告刑二分之一。
據上論斷，應依刑事訴訟法第273條之1第1項、第299條第1項前
段，刑法第168條、刑法第47條第1項，中華民國九十六年罪犯減
刑條例第2條第1項第3款、第7條，判決如主文。
本案經檢察官鄭少到庭執行職務。
中    華    民    國    98    年    6     月    9     日
                  刑事第六庭      法  官  張德寬
以上正本證明與原本無異。
如不服本判決應於收受判決後10日內向本院提出上訴書狀，並
應敘述具體理由。其未敘述上訴理由者，應於上訴期間屆滿後
20日內向本院補提理由書(均須按他造當事人之人數附繕本)
「切勿逕送上級法院」。
中    華    民    國    98    年    6    月    9     日
                                 書記官  黃得翔
附錄本案論罪科刑法條全文：
中華民國刑法第168條
（偽證罪）
於執行審判職務之公署審判時或於檢察官偵查時，證人、鑑定人
、通譯於案情有重要關係之事項，供前或供後具結，而為虛偽陳
述者，處7年以下有期徒刑。


司法院資訊處製作；財團法人民間司法改革基金會備份。
